【裁判字號】    89,重訴,36
【裁判日期】    900103
【裁判案由】    侵權行為損害賠償
【裁判全文】
臺灣高等法院民事判決  八十九年度重訴字第三六號
      原      告  乙○○
                  丙○○○
      右二人共同
      訴訟代理人  林振煌律師
                  徐婉蘭律師
      被      告  甲○○      .
右當事人間因侵權行為損害賠償事件，本院判決如左︰
    主    文
被告應給付原告乙○○新台幣貳佰柒拾肆萬玖仟佰捌拾元，及自民國八十九年三
月十八日起至清償日止按年息百分之五計算之利息。
被告應給付原告丙○○○新臺幣壹佰肆拾萬柒仟玖佰捌拾陸元，及自民國八十九年
三月十八日起至清償日止，按年息百分之五計算之利息。
原告其餘之訴駁回。
訴訟費用由被告負擔五分之二，原告乙○○負擔五分之二，其餘由被告丙○○○負擔
。
    事    實
甲、原告方面：
一、聲明：（一）被告應給付原告乙○○新臺幣貳仟萬元整及自起訴狀繕本送達被告
    之翌日起至清償日止按年利百分之五計算之利息。（二）被告應給付原告丙○○
    ○新臺幣壹仟貳佰萬元整及自起訴狀繕本送達被告之翌日起至清償日止按年利百
    分之五計算之利息。
二、陳述：
（一）被告甲○○明知自己並未領有駕駛執照，不得駕駛車輛，仍於八十八年九月四
      日上午駕駛車輛，沿台北縣板橋市○○路○段往板橋方向行駛，其本應注意行
      車速度在市區道路時速不得超過四十公里，且汽車在劃有分向限制線之路段，
      不得駛入來車之車道內，並應注意車前狀況，隨時採取必要之安全措施，而依
      當時之天候、路況及其身體狀態，亦無不能注意之情形，猶貿然以時速約一百
      公里之超速行駛，而於同日上午九時四十分許行至大觀路一段三十號大觀國小
      前時，因該路段為一大彎道加上車速過快，甲○○無法控制汽車，跨越分向限
      制線駛入對向車道，適乙○○騎乘ＧＦＶ─七九三號重型機車搭載其父陳德盛
      於對向車道往樹林方向行駛，甲○○之汽車左前方自正面撞擊機車輪胎，又側
      撞機車左方踏板處，致陳德盛、乙○○均遭彈起後摔落於大觀國小前，陳德盛
      經送醫急救後，仍因左手外傷及左腿粉碎性骨折致出血性休克死亡，乙○○則
      受有左側肱骨粉碎性開放性骨折、左側撓骨、尺骨骨折及左足第五蹠骨骨折之
      傷害。被告過失致死、駕駛動力交通工具肇事致人死傷等案，茲由原審臺灣板
      橋地方法院八十八年度交訴字第一六三號判決被告有期徒刑三年六月，並經鈞
      院以八十九年度交上訴字第一一號判決確定（原證一、二）。惟被告迄尚未就
      民事賠償予告訴人解決，爰特請求被告賠償並詳細計算如次。
（二）原告乙○○部份：
  １、醫藥費部份：十二萬七千二百三十七元（原證三）。
  ２、薪資部份：乙○○任職於臺北漁產運銷股份有限公司（原證四），八十八年度
      收入為四十三萬二千九百六十六元（原證五），平均月薪為三萬六千八百零五
      元，乙○○於八十九年一月二日恢復上班，自八十八年九月四日至八十八年十
      二月共計四個月未領薪水，此部份損失為十四萬四千三百二十二元。
  ３、工作能力減少部份：乙○○因被告行為造成輕度肢障而喪失部份工作能力（原
      證六），案發日為八十八年八月十五日，當時乙○○為三十一歲，依勞動基準
      法第五十四條強制退休年齡六十歲計算，尚有二十九年之工作能力。因被告行
      為造成其工作能力部份喪失，依百分之五十計算，得請求喪失工作能力之損失
      為六百二十七萬八千零七元 (民法第一百九十三條)。
  ４、非財產上損害賠償部份：乙○○年紀尚輕，卻因被告行為造成殘廢，對其身心
      均造成極大痛苦，爰請求非財產上損害賠償一千萬元(民法第一百九十五條)。
      又遭逢喪父之痛，此部份請求三百四十五萬零四百三十四元（民法第一百九十
      四條）。
（三）原告丙○○○部份：
  １、醫藥費部份：丙○○○為死者即其先夫支出醫藥費四百六十元（原證七民法第
      一百九十二條第一項）。
  ２、喪葬費部份：丙○○○為死者即其先夫支出喪葬費共計三十二萬六千七百八十
      七元（原證八民法第一百九十二條第一項）。
  ３、扶養費部份：被害人對丙○○○有扶養義務，被害人為二十四年十一月二十八
      日生  (原證九)，死亡時為六十四歲。依八十六年臺灣地區簡易生命表（原證
      十），剩餘壽命為十五點三九年。丙○○○為三十三年二月十七日生，案發時
      為五十五歲，剩餘壽命為二十五點六三歲，可受扶養年限應為十五年。按八十
      八年度扶養親屬寬減額每年七萬二千元計算，得請求扶養費用之賠償為一百零
      八萬元，依霍夫曼計算法計算，可請求數額為八十二萬一千四百七十七元 (四
      捨五入)( 民法第一百九十二條第二項、第一千一百一十六條之一)。
  ４、非財產上損害賠償部份：丙○○○臨老喪偶，孤獨無依，所遭受之痛苦無以復
      加，此部份請求一千零八十五萬一千二百七十六元 (民法第一百九十四條)。
（四）綜上，乙○○共請求二千萬元之賠償，丙○○○請求一千二百萬元之賠償。
三、證據：提出臺灣板橋地方法院八十八年度交訴字第一六三號判決、本院八十九年
    度交上訴字第一一號判決、乙○○醫藥費收據影本二十七份、臺北漁產運銷公司
    證明書影本、扣繳憑單影本、殘障證明影本、陳德盛醫藥費收據影本、喪葬費收
    據影本十五份、戶籍謄本影本、八十六年臺灣地區簡易生命表影本、被告戶籍謄
    本正本等件為證。
乙、被告方面：
    被告未於言詞辯論期日到庭，亦未提出任何書狀做何聲明或陳述。
    理    由
一、程序方面
    被告經合法通知未於言詞辯論期日到庭，經核無民事訴訟法第三百八十五條所列
    各款情形，應准原告之聲請為一造辯論判決。
二、得心證之理由：
（一）本件原告主張：被告無駕駛執照，仍於八十八年九月四日上午駕駛車輛，未注
      意行車速度在市區道路時速不得超過四十公里，且不得駛入來車道，並應注意
      車前狀況，竟以時速約一百公里之超速行駛，而於同日上午九時四十分許行至
      大觀路一段三十號大觀國小前時，因車速過快，跨越分向限制線駛入對向車道
      ，撞及原告乙○○騎乘ＧＦＶ─七九三號搭載其父陳德盛之重型機車，致陳德
      盛、乙○○均遭彈起後摔落於大觀國小前，陳德盛經送醫急救後，仍因左手外
      傷及左腿粉碎性骨折致出血性休克死亡，乙○○則受有左側肱骨粉碎性開放性
      骨折、左側撓骨、尺骨骨折及左足第五蹠骨骨折之傷害。被告過失致死、駕駛
      動力交通工具肇事致人死傷等案，茲由原審臺灣板橋地方法院八十八年度交訴
      字第一六三號判決被告有期徒刑三年六月，並經本院以八十九年度交上訴字第
      一一號判決確定，上開事實業據原告提出刑事判決，驗傷診斷證明書等件為證
      ，均應認為真正。
（二）按因故意過失不法侵害他人之權利者，應負損害賠償責任，民法第一百八十四
      條第一項前段定有明文。所應審酌者，為原告所得請求被告賠償之金額。
（三）原告乙○○所得請求賠償金額部分：
  １、醫藥費用損害部份：原告因此車禍受有上開傷害，並支出醫療費共十二萬七千
      二百三十七元，業據原告提出亞東紀念醫院醫療費用收據等件為證（如原證三
      ），應認為真正。
  ２、薪資損害部份：乙○○原任職於臺北漁產運銷股份有限公司，其因車禍而辦理
      留職停薪，有該公司出具之函一紙在卷可稽（原證四），而原告八十八年度收
      入為四十三萬二千九百六十六元，並有所得扣繳憑單一紙在卷可稽（原證五）
      ，其平均月薪為三萬六千八百零五元，乙○○於八十九年一月二日恢復上班，
      自八十八年九月四日至八十八年十二月共計四個月未領薪水，依此原告請求被
      告賠償上開薪資損害金十四萬四千三百二十二元，為有理由。
  ３、工作能力減少部份：原告因被告行為造成輕度肢障而喪失部份工作能力，並有
      原告提出之殘障手冊一紙在卷可稽（原證六），其依民法第一百九十三條第一
      項規定，請求賠償因減少勞動能力損失所受之損害為有理由（原證六）。本院
      核原告所受之傷害，並參酌國立台灣大學醫院鑑定結果，認原告殘廢等級為第
      八級，有該院八十九年十一月六日校附醫秘字第二四一六三號函在卷可稽，再
      核其職業為漁業運銷公司業務部作業課之技術士，本院核原告主張依減少勞動
      能力百分之五十計算，洵屬過高，應認減少之勞動能力為百分之二十。再查本
      件損害發生日為八十八年八月十五日，當時乙○○為三十一歲，依勞動基準法
      第五十四條強制退休年齡六十歲計算，尚有二十九年之工作能力。因被告行為
      造成其工作能力部份喪失，依百分之二十計算，其現在年薪四十三萬二千九百
      六十六元，依此每年損失八萬六千五百九十三元（四捨五入），其一次給付請
      求依霍夫曼計算法，其勞動能力損失應共為一百五十七萬七千八百二十四元。
      原告在此範圍內之請求即為有理由，至逾此部分請求即應予駁回。
  ４、非財產上損害賠償部份：原告再主張其年紀尚輕，因被告行為造成殘廢，對其
      身心均造成極大痛苦，爰依民法第一百九十五條規定，請求非財產上損害賠償
      一千萬元。又遭逢喪父之痛，此部份依一百九十四條規定請求賠償三百四十五
      萬零四百三十四元。本院核原告所受身體上之傷害，及其喪父之痛、其職業、
      經濟情況、精神上之痛苦等一切情狀，認前者以賠償二十萬元，後者以賠償七
      十萬元為相當，合計精神慰撫金九十萬元，原告逾此部分之請求，即屬無據。
  ５、綜上，被告應賠原告乙○○之損害金共為二百七十四萬九千三百八十三元。
（四）原告丙○○○部份：
  １、醫藥費部份：丙○○○為死者即其先夫支出醫藥費四百六十元，有其提出之醫
      療費用收據可稽，原告主張依民法第一百九十二條第一項，請求被告負賠償責
      任，即應予允許。
  ２、喪葬費部份：丙○○○為其夫陳德盛支出喪葬費共計三十二萬六千七百八十七
      元，亦有喪葬費收據可稽，其主張依民法第一九二條第一項，請求賠償，亦屬
      有據。
  ３、扶養費部份：被害人陳德盛對丙○○○有扶養義務，陳德盛為民國二十四年十
      一月二十八日生（死亡時為六十四歲）。依八十六年臺灣地區簡易生命表（原
      證十），剩餘壽命為十五點三九年。丙○○○為三十三年二月十七日生，陳德
      盛死亡時其為五十五歲，剩餘壽命為二十五點六三歲，可受扶養年限應以十五
      年計算。按八十八年度扶養親屬寬減額每年七萬二千元計算，而原告扶養義務
      人除陳德盛外，尚有其子乙○○，有戶藉謄本可稽。是其每年扶養費損失應為
      三萬六千元，十五年共損失扶養費五十四萬元，依霍夫曼計算法計算，其可一
      次請求數額為四十一萬零七百三十九元。原告在此範圍內之請求，為有理由，
      逾此部分即予駁回。
  ４、非財產上損害賠償部份：原告丙○○○主張其臨老喪偶，孤獨無依，所遭受之
      痛苦無以復加，爰請求一千零八十五萬一千二百七十六元精神慰撫金，本院核
      其所受痛苦程度，及其他一切情事，認以七十萬元為適當。
  ５、綜上，原告丙○○○部分，被告共應賠償一百四十三萬七千九百八十六元。
三、從而，原告基於侵權行為之損害賠償請求權，請求被告賠償乙○○二百七十四萬
    九千三百八十三元；賠償丙○○○一百四十三萬七千九百八十六元，及自訴狀繕
    本送達翌日（八十九年三月十八日）起至清償日止按年息百分之五計算之利息，
    為有理由，應予准許。逾此部分所為之請求，為無理由，應予駁回。
丙、結論：本件原告之訴，為一部有理由，一部無理由，爰判決如主文。
中      華      民      國    九    十    年     一     月      三      日
                                  民事第九庭
                                      審判長法  官  吳  謙  仁
                                            法  官  蘇  瑞  華
                                            法  官  魏  大  喨
右正本係照原本作成。
如不服本判決，應於收受送達後二十日內向本院提出上訴書狀，其未表明上訴理由者
，應於提出上訴後二十日內向本院補提理由書狀（均須按他造當事人之人數附繕本）
上訴時應提出委任律師或具有律師資格之人之委任狀；委任有律師資格者，另應附具
律師及格證書及釋明委任人與受任人有民事訴訟法第四百六十六條之一第一項但書或
第二項（詳附註）所定關係之釋明文書影本。
中      華      民      國    九    十    年     一     月      五      日
                                            書記官  黃  美  玉
附註：
民事訴訟法第四百六十六條之一（第一項、第二項）：
對於第二審判決上訴，上訴人應委任律師為訴訟代理人。但上訴人或其法定代理人具
有律師資格者，不在此限。
上訴人之配偶、三親等內之血親、二親等內之姻親，或上訴人為法人、中央或地方機
關時，其所屬專任人員具有律師資格並經法院認為適當者，亦得為第三審訴訟代理人
。


司法院資訊處製作；財團法人民間司法改革基金會備份。
